臺灣臺中地方法院刑事裁定　　　　　　　　　　　　 九十三年度聲判字第一三號
　　聲　請　人　乙○○
　　代　理　人　黃呈莉律師
　　被　　　告　甲○○
右列聲請人因告訴被告過失致死案件，不服臺灣高等法院臺中分院檢察署檢察長駁回
再議之處分（九十三年上聲議字第一二四號），聲請交付審判，本院裁定如左：
    主    文
聲請駁回。
    理    由
一、聲請交付審判意旨略以：臺灣高等法院臺中分院檢察署九十三年度上聲議字第一
    二四號不起訴處分書，無非以案發現場因肇事時被害人李嘉翔受傷，被告與告訴
    人李木生急於將被害人送醫救治，因而未馬上報警處理並繪製現場圖，致現場未
    保留而無法判斷被告或李木生所述何者為真。經檢察官現場履勘，自德勝路口出
    來對面所設反光鏡二面，左側之反光鏡雖可看到沿中正路由社口方向往馬岡厝方
    向行駛之車輛，惟該車道之車輛於進入中正路與德勝路路口前有一小段距離，自
    該反光鏡並無法看到車輛之行進狀況，亦即自該反光鏡無法全程看到該車道之車
    輛，且本件李木生於行經該交岔路口時，於看見前方有廂型車欲右轉德勝路，應
    依序待前車右轉再直行，竟違規超車駛入該交岔路口，被告顯然無法看到李木生
    機車動向，難令被告負擔過失責任，為其駁回聲請人聲請再議之最主要理由。惟
    現今之反光鏡設置，沒有一面可以供用路人全程觀察，反光鏡之設置本在用以提
    醒來車行經交岔路口應停車，觀察有無來車，再行入交岔路口，既然可由該反光
    鏡看到有無來車，如見有來車仍不得貿然駛入路口，否則有違應注意車前狀況之
    義務。且被告為轉彎車復為支線車，縱李木生不應在交岔路口超車，惟此規定並
    無排除支幹道車應停讓幹道車先行之效力。公訴人以自己主觀之判斷為據，難令
    人甘服等語。
二、按告訴人不服上級法院檢察署檢察長或檢察長認為再議無理無而駁回之處分者，
    得於收受處分書後十日內委任律師提出理由狀，向該管第一審法院聲請交付審判
    。法院認為交付審判之聲請不合法或無理由者，應駁回之，刑事訴訟法第二百五
    十八條之一、第二百五十八條之三第二項前段，分別定有明文。
三、本件聲請人以被告涉犯過失致死罪，向臺灣臺中地方法院檢察署檢察官提出告訴
    ，經該署檢察官偵查後，於九十二年三月十九日對被告為不起訴處分後（九十一
    年度偵字第二一三三一號），聲請人不服，聲請再議，經臺灣高等法院臺中分院
    檢察署檢察長於九十二年五月七日以偵查未臻完全而以九十二年度上聲議字第五
    九三號命令發回續行偵查，復經臺灣臺中地方法院檢察署檢察官於偵查後，於九
    十二年十二月二日再對被告為不起訴處分後（九十二年度偵續字第一三六號），
    聲請人不服，聲請再議，經臺灣高等法院臺中分院檢察署檢察長於九十三年元月
    廿七日以九十三年度上聲議字第一二四號處分書認聲請人再議為無理由而駁回再
    議，於同年二月二日寄存送達於聲請人住所所在地之派出所，此有臺灣高等法院
    臺中分院檢察署之送達證書在卷可佐，聲請人並於同年二月十二日向本院聲請交
    付審判。
四、本院查：（一）按新修正刑事訴訟法第二百五十八條之一規定告訴人得向法院聲
    請交付審判，係新增對於「檢察官不起訴或緩起訴裁量權」制衡之一種外部監督
    機制，法院僅得就檢察官所為不起訴或緩起訴處分是否正確加以審查，以防止檢
    察機關濫權，依此立法精神，同法第二百五十八條第三項規定法院審查交付審判
    案件時「得為必要之調查」，其調查證據之範圍，應以偵查中曾顯現證據為限；
    而同法第二百六十條對於不起訴處分以確定或緩起訴處分期滿未經撤銷者，得再
    行起訴之規定，其立法理由說明該條所謂不起訴處分已確定者，包括「聲請法院
    交付審判復經駁回者」之情形在內，是前述「得為必要之調查」，其調查證據範
    圍，更應以偵查中曾顯現之證據為限，不得就告訴人新提出之證據再為調查，亦
    不得蒐集偵查卷以外之證據，否則，將與刑事訴訟法第二百六十條之再行起訴規
    定混淆，亦將使法院兼任檢察官而有回復「糾問制度」之虞；且法院裁定交付審
    判之前提，必須偵查卷內所存證據已符合刑事訴訟法第二百五十一條第一項規定
    「足認被告有犯罪嫌疑」檢察官應提起公訴之情形，亦即該案件已經跨越起訴門
    檻，否則，縱或法院對於檢察官所認定之基礎事實有不同判斷，但如該案件仍須
    另行蒐證偵查始能判斷應否交付審判者，因交付審判審查制度並無如同再議救濟
    制度得發回原檢察官繼續偵查之設計，法院仍應依同法第二百五十八條之三第二
    項前段規定，以聲請為無理由裁定駁回，合先敘明。（二）聲請人一再主張本件
    車禍公訴人雖認李木生有違規行車及面對德勝口之反光鏡未能全程觀察中正路上
    來車動向，惟現今之反光鏡設置，沒有一面可以供用路人全程觀察，反光鏡之設
    置本在用以提醒來車行經交岔路口應停車，觀察有無來車，再行入交岔路口，既
    然可由該反光鏡看到有無來車，如見有來車仍不得貿然駛入路口，否則有違應注
    意車前狀況之義務。且被告為轉彎車復為支線車，縱李木生不應在交岔路口超車
    ，惟此規定並無排除支幹道車應停讓幹道車先行之效力。公訴人以自己主觀之判
    斷為據，難令人甘服等語。（三）按刑法上之過失犯，以行為人對於結果之發生
    ，應注意並能注意而不注意為成立要件，且是否有過失應以對於其結果有無認識
    為標準。本件被告否認有過失，辯稱：我從德勝路出來要左轉中正路時，有一部
    廂型車在中正路口等待讓我先左轉，我車頭行駛至中正路雙黃線時，李木生所駕
    駛之機車突然自廂型車之左邊衝出來撞到自小貨車之右後照鏡，我無過失等語。
    經檢察官履勘現場，並命被告及李木生駕駛肇事之自小貨車及機車在現場模擬肇
    事經過結果，發現自德勝路口出來對面設有反光鏡二面，由面對反光鏡之左側之
    反光鏡，雖可看到沿中正路由社口方向往馬岡厝方向行駛之車輛，惟該車道之車
    輛於進入中正路與德勝路路口前有一小段距離，自該反光鏡並無法看到車輛之行
    進狀況，亦即自該反光鏡無法全程看到該車道之車輛，此有履勘現場筆錄在卷可
    稽，被告顯然有無法注意到李木生機車之動態之情形。而李木生確有違規在交岔
    路口超越前車，此為李木生及被告所不爭。被告既於廂型車等待其通過時左轉，
    其既需注意維持與廂型車之安全距離，復需留意右邊對向車道有無車輛，而對違
    反交通規則突然超越前車出現之機車，在其違規之前，實難認被告定能預見，本
    件被告應無過失。且本件經送台灣省台中縣區車輛事故鑑定委員會、台灣省車輛
    行車事故覆議鑑定委員會進行鑑定及覆議結果，均認告訴人李木生違反道路交通
    安全規則第一百零一條第一款規定，亦即行經無號誌交岔路口，未注意車前狀況
    ，超越前車不當，為本件肇事原因，被告則無肇事因素，此有九十一年六月二十
    七日中縣鑑字第九一０二八五號鑑定意見書、九十一年九月十六日府覆議字第九
    一一八０五號函乙紙在卷可稽，亦認被告並無過失責任。（四）綜上所述，原不
    起訴處分及駁回再議之聲請處分，認被告就本件車禍並無過失情事，尚無不當。
    原處分所載證據取捨及事實認定之理由，並無違背經驗法則或論理法則之處，且
    依目前偵查卷所存之證據，尚乏積極證據堪認被告涉有聲請人指訴應予起訴審理
    之過失致死罪嫌，聲請人指摘原檢察官偵查未臻完備或採證推論不妥，而聲請交
    付審判，所依據之證據及證明方法並無法認定足以構成對被告起訴，自屬無理由
    。本院認本件無交付審判之事由存在，聲請人聲請交付審判，應予駁回。
據上論斷，應依刑事訴訟法第二百五十八條之三第二項前段，裁定如主文。
中      華      民國    九十三    年      三      月    二十九    日
                               臺灣臺中地方法院交通法庭
                                   審判長法官   許金樹
                                         法官   郭德進
                                         法官   王靜秋
右正本証明與原本無異
本裁定不得抗告。
中      華      民      國    九十三    年      三      月    二十九    日
                                         書記官
